【裁判字號】    96,婚,1261
【裁判日期】    980527
【裁判案由】    離婚
【裁判全文】
臺灣高雄地方法院民事判決              96年度婚字第1261號
原      告  甲○○
訴訟代理人  樓嘉君  律師
被      告  乙○○
                    3 號
訴訟代理人  李宏文  律師
上列當事人間請求離婚事件，本院於民國98年5 月13日言詞辯論
終結，判決如下：
    主  文
原告之訴駁回。
訴訟費用由原告負擔。
    事實及理由
一、按提起婚姻無效、撤銷婚姻或離婚之訴，因無理由被駁回者
    ，受該判決之原告，不得援以前依訴之合併、變更或追加所
    得主張之事實，提起獨立之訴。民事訴訟法第573 條第1 項
    定有明文。查，本件原告前於民國94年1 月3 日雖曾對於被
    告提起離婚訴訟，經本院於94年5 月9 日以94年度婚字第
    123 號民事判決（該民事事件，下稱前案）諭知原告之訴駁
    回，於94年6 月3 日確定；惟原告於本件訴訟乃主張兩造於
    前案判決確定以後發生之事實而提起本訴（參見本院卷第65
    頁），自非援以前依訴之合併、變更或追加所得主張之事實
    ，提起獨立之訴，並未違反民事訴訟法第573 條第1 項之規
    定，合先敘明。
二、本件原告起訴主張：兩造於81年8 月22日結婚，原告前於94
    年1 月3 日對被告提出離婚之訴，經本院以前案判決原告之
    訴駁回，該判決業於94年6 月3 日確定。詎兩造間於前案判
    決確定以後，復有下述情形：
    (1)被告於93年11月間，扣留原告之國民身分證、存摺、印章
      及高爾夫球球桿等私人物品，且於前案審理中否認扣留上
      開物品，欺騙法院以達勝訴之目的，原告因而向戶政機關
      申請補發國民身分證，詎被告知悉之後，竟於95年間，以
      此為由，告發原告及原告之父許濟彬涉有使公務員登載不
      實罪嫌，故意陷原告及原告之父許濟彬於罪。
    (2)被告懷疑原告外遇，於95年間，再度對於原告提出通姦告
      訴，視原告為仇敵。復於96年5 月1 日前不詳時日，在不
      詳地點，將被告所有之象牙印章損壞，可見被告性情兇惡
      殘暴，視原告為寇仇、草芥，連原告所有之象牙印章，亦
      不放過。
    (3)被告經常使用不堪入耳之言語，辱罵原告；且先於95年4
      月28日傳真文件（即原證4 ，下稱編號1 傳真）至原告任
      職之公司，意圖破壞原告之工作及名譽；再於96年8 月4
      日傳真文件（即原證5 ，下稱編號2 傳真）至原告任職之
      公司；復於96年9 月6 日傳真文件（即原證6 ，下稱編號
      3 傳真）至原告任職之公司，意圖以此使原告喪失工作。
    (4)被告於97年8 月12日，寄發其內載有「經文中的故事不再
      只是故事，在你的身上真實呈現，不義之人要付出極悲慘
      、可憐或整個種族被神滅亡的命連」等語之電子郵件（下
      稱系爭電子郵件）予原告，詛咒原告，使原告受有心理壓
      力。
    (5)被告疑似與他人從事性行為而患有性病，生活靡爛。
    (6)兩造自前案判決確定之後，分居已有數年，彼此感情不睦
      ，互不往來，且被告經常出國。
    兩造間業已形同陌路，已無互信及感情存在，兩造間婚姻關
    係之互信、互諒及誠摯之基礎早已破裂殆盡，難有回復之可
    能，且被告性情兇暴，非無歸責之原因，爰依民法第1052條
    第2 項之規定，提起本訴。並聲明：准原告與被告離婚。
三、被告抗辯：被告從未扣留原告之國民身分證及其他物品，且
    曾委託律師發函通知原告，上開證件及物品置放於家中，央
    請原告自行取回；再被告對於原告提出告發，縱令有損夫妻
    情誼，亦不可歸責被告。又原告確與訴外人張愛萍通姦，並
    非被告單純之懷疑；另被告否認損壞原告之象牙印章。再被
    告傳真之編號1 傳真、編號2 傳真、編號3 傳真，所載內容
    均屬實在，並無辱罵原告之言詞，如何破壞原告名譽？另編
    號1 傳真之內容，縱或過於忿激，亦僅被告之情緒反應，尚
    不得以此單一之情緒言詞，即認兩造婚姻無法維持，且可歸
    責於被告，編號2 傳真之內容，乃因原告對於被告不聞不問
    ，斷絕一切聯絡管道及家庭生活費用之給付，且拒絕清償以
    兩造共同住所即高雄縣鳳山市○○街63號10樓為抵押物，向
    金融機構所為之借款債務，以致擔任上開借款債務連帶保證
    人之被告背負巨額債務，且原告又委託其父許濟彬為訴訟代
    理人，對於被告提起民事訴訟，被告多次欲向原告反應，原
    告均不與被告連絡，被告僅得傳真至被告任職之公司，表達
    心聲；況且，縱令被告上開傳真之內容，涉及原告私德而不
    適當，亦無非僅係一時忿激所致，可責性仍較原告為低，原
    告仍不得據以請求離婚。另被告乃援用聖經中諸多不義之人
    遭上帝嚴重懲罰之悲慘命運，以為原告之警戒，希望原告迷
    途知返，原告以系爭電子郵件主張被告詛咒原告，實不足取
    。又被告係因原告之傳染而患有性病，原告乃持被告先前對
    其提出通姦告訴時提出之證物，誣指被告疑似與他人從事性
    行為而患有性病，生活靡爛。再原告目前仍與訴外人張愛萍
    於大陸地區同居，此為兩造感情不睦、長期分居之主因，況
    被告曾對原告提出履行同居義務之訴，然被告一直未返家履
    行同居義務，亦未支付生活費用，縱認兩造有難以維持婚姻
    之重大事由，原告就該重大事由，亦應負完全之責任等語。
    並聲明：原告之訴駁回。
四、兩造不爭執之事項：
  (一)兩造於81年8 月22日結婚。
  (二)被告於93年11月10日，因原告與訴外人張愛萍通姦，並生有
    一子即訴外人許德棠，對於原告提出通姦之告訴，嗣經臺灣
    高雄地方法院檢察署檢察官以94年度偵字第4589號案件起訴
    後，由本院於94年8 月22日以94年度易字第1017號刑事判決
    判處有期徒刑6 月，嗣檢察官不服，提起上訴，經臺灣高等
    法院高雄分院於94年12月20日以94年度上易字第734 號刑事
    判決駁回上訴而告確定。
  (三)原告於94年1 月3 日對於被告提起離婚訴訟，經本院以前案
    審理，其後，被告於94年1 月19日對於原告提起反訴，訴請
    原告履行同居義務；嗣經本院審理結果，於94年5 月9 日判
    決原告之訴駁回；反訴被告應與反訴原告同居，於94年6 月
    3 日確定。
  (四)被告曾經委由李宏文律師於94年1 月3 日寄發信函予原告，
    信函中載有「許君個人之身分證、機車駕照、存摺、印章2
    枚、房屋及土地權狀，均存放於吾等2 人住所向來置放位置
    ，許君可隨時前往取回，又何須本人歸還？」等語。
  (五)被告於95年3 月10日向臺灣高雄地方法院檢察署告發原告及
    原告之父許濟彬涉有使公務員登載不實罪嫌，經臺灣高雄地
    方法院檢察署檢察官以95年度偵字第15226 號案件聲請簡易
    判決處刑，嗣經本院改依通常程序審判，於97年2 月13日以
    96年度易字第3668號刑事判決諭知原告及原告之父許濟彬無
    罪。其後，檢察官不服提起上訴，再經臺灣高等法院高雄分
    院於97年6 月11日以97年度上易字第295 號刑事判決駁回上
    訴而告確定。
  (六)被告於95年間，因懷疑原告與訴外人張愛萍復有通姦之行為
    ，再度對於原告提出通姦之告訴，嗣經臺灣高雄地方法院檢
    察署檢察官以95年度偵字第15226 號案件偵查後，認被告犯
    罪嫌疑尚有不足，而於96年4 月13日為不起訴之處分。
  (七)被告於95年4 月28日、96年8 月4 日、96年9 月6 日分別傳
    真編號1 傳真、編號2 傳真、編號3 傳真至原告任職之公司
    。
  (八)被告於97年8 月12日寄發系爭電子郵件予原告。
五、本件之爭點：
  (一)原告主張被告有前開行為，是否可採？原告主張有不能同居
    之正當理由，是否可堪採信？
  (二)原告本於民法第1052條第2 項之規定，訴請本院判決准其與
    被告離婚，有無理由？
六、得心證之理由：
  (一)原告主張被告有前開行為，是否可採？原告主張有不能同居
    之正當理由，是否可堪採信？
    1.本件原告主張被告於93年11月間，扣留原告之國民身分證
      、存摺、印章及高爾夫球球桿等私人物品，且於前案審理
      中否認扣留上開物品，欺騙法院以達勝訴之目的，原告因
      而向戶政機關申請補發國民身分證，詎被告知悉之後，竟
      於95年間，以此為由，告發原告及原告之父許濟彬涉有使
      公務員登載不實罪嫌，故意陷原告及原告之父許濟彬於罪
      之事實，業據其援引前案判決理由四、(六)記載「原告主張
      被告…更將原告所有之身分證、所有權狀、機車駕照、建
      華銀行存摺及印鑑等物品予以扣留，而不願還原告等情，
      ……，然為被告否認……」、「原告主張遭被告扣留身分
      證、所有權狀、印鑑等物品部分，原告並未提出證據以供
      本院查證被告是否確有扣留物品之行為，原告此部分主張
      自難認為真實」等語，並聲請訊問證人丙○○、李慶榮為
      證，惟為被告所否認，而以前揭情詞置辯。經查：
      (1)原告主張被告於95年間，向臺灣高雄地方法院檢察署告
        發原告及原告之父許濟彬涉有使公務員登載不實罪嫌之
        事實，為兩造所不爭執，堪信為真。
      (2)原告另雖主張被告於93年11月間，扣留原告之國民身分
        證、存摺、印章及高爾夫球桿等私人物品，且於前案審
        理中否認扣留上開物品，欺騙法院以達勝訴之目的，原
        告因而向戶政機關申請補發國民身分證；詎被告知悉之
        後，竟於95年間，以此為由，告發原告及原告之父許濟
        彬涉有使公務員登載不實罪嫌，故意陷原告及原告之父
        許濟彬於罪云云。惟查：
        (甲)細繹前案判決理由四、(六)，亦已明確記載「然為被告
          否認，並以……其並未扣留上開證件，原告可自行回
          家拿取等語資為抗辯」、「原告主張遭被告扣留身分
          證、所有權狀、印鑑等物品部分，原告並未提出證據
          以供本院查證被告是否確有扣留物品之行為，原告此
          部分主張自難認為真實」等語（參見本院卷第42頁正
          面、反面），可知被告於前案審理中，乃表示並未「
          扣留」上開物品，上開物品均在家中，原告可自行回
          家拿取，原告乃因未能舉證證明被告有「扣留」上開
          物品之行為，本院於前案始認原告關於被告「扣留」
          上開物品部分之主張，難認為真實。尚難據以認定被
          告有何「扣留」上開物品，而於前案審理中否認扣留
          上開物品，欺騙法院以達勝訴目的，或故意陷原告及
          原告之父許濟彬於罪等情。
        (乙)證人丙○○於本院準備程序中結證：伊曾陪同原告之
          父許濟彬前往高雄縣鳳山市○○街63號10樓1 次，僅
          見到管理員，管理員告知被告不在，即行返回等語（
          參見本院卷第209 頁、第210 頁），亦不足證明被告
          有何扣留上開物品，或故意陷原告及原告之父許濟彬
          於罪之情。
        (丙)況且，被告於前案訴訟中所提出其委由李宏文律師於
          94年1 月3 日寄發予原告於前案之訴訟代理人李慶榮
          之信函，業已載明「許君個人之身分證、機車駕照、
          存摺、印章2 枚、房屋及土地權狀，均存放於吾等2
          人住所向來置放位置，許君可隨時前往取回，又何須
          本人歸還？」等語，已經本院依職權調取前案卷宗核
          閱屬實（參見前案卷宗第42頁），有上開函件影本1
          份在卷可按（參見本院卷第95頁）；且前案判決理由
          四、(六)，復明載「然為被告否認，並以……其並未扣
          留上開證件，原告可自行回家拿取等語資為抗辯」等
          語（參見本院卷第42頁正面）。原告於收受上開信函
          及前案判決之後，應知其國民身分證及上開其他物品
          ，仍在家中，然原告卻未自行返家拿取，而向戶政機
          關申請補發國民身分證，其後，被告始於知悉之後，
          以此為由，告發原告及原告之父許濟彬涉有使公務員
          登載不實罪嫌，足見原告及原告之父許濟彬為被告所
          告發，無非係因被告知悉原告向戶政機關申請補發國
          民身分證之後，懷疑原告及原告之父許濟彬之行為涉
          有使公務員登載不實罪嫌所致，實難謂有何故意陷原
          告及原告之父許濟彬於罪之情。
        (丁)另原告雖聲請訊問證人即原告於前案委任之訴訟代理
          人李慶榮律師，用以證明原告曾經央請李慶榮律師，
          向被告於前案委任之訴訟代理人李宏文律師請求返還
          原告之國民身分證及其他物品，然被告仍置之不理，
          未將原告之國民身分證及其他物品，交予李宏文律師
          轉交李慶榮律師，交還原告之事實，並據以推論被告
          乃故意陷原告於罪。惟查，原告是否曾經央請李慶榮
          律師，向被告於前案委任之訴訟代理人李宏文律師請
          求返回原告之國民身分證及其他物品，及被告於前案
          委任之訴訟代理人李宏文律師轉知被告之後，被告是
          否未依照原告之要求，將原告之國民身分證及其他物
          品，交予李宏文律師轉交李慶榮律師，交還原告，原
          與被告有無故意陷原告於罪，並無必然之關係，原告
          此部分調查證據之聲請，應無調查之必要，爰不予調
          查。
        (戊)此外，原告復未能提出其他證據以實其說，原告上開
          部分之主張，自不足採。
    2.原告主張被告懷疑原告外遇，於95年間，再度對於原告提
      出通姦告訴之事實，為被告所不爭執，並有臺灣高雄地方
      法院檢察署95年度偵字第15226 號不起訴處分書影本1 份
      在卷可按（參見本院卷第72頁至第73頁），堪認屬實；再
      原告雖據以主張被告視其為仇敵之事實，惟查，懷疑配偶
      通姦者，對於配偶提出通姦之告訴，原屬權利之正當行使
      ，且通姦罪，須告訴乃論，對於配偶提出通姦告訴之後，
      配偶如有悔意，於刑事案件第一審辯論終結前，尚得撤回
      其告訴，因此，冀望配偶能夠痛改前非而提出通姦告訴者
      ，所在多有，自不能以被告對於原告提出通姦告訴，即認
      被告視原告為仇敵，原告此部分主張，自不足採。其次，
      原告雖另主張被告於96年5 月1 日前不詳時日，在不詳地
      點，將被告所有之象牙印章損壞，可見被告性情兇惡殘暴
      ，視原告為寇仇、草芥，連原告所有之象牙印章，亦不放
      過，並聲請訊問證人許濟彬為證，惟為被告所否認，辯稱
      ：否認損壞原告之象牙印章等語。經查，證人許濟彬於本
      院準備程序中僅證稱：被告將物品置於紙箱中，交予管理
      員，伊向管理員拿取，拿回紙箱之後，第2 日或第3 日發
      現印章損壞等語（參見本院卷第212 頁），而未證述親聞
      親見被告有何故意損壞象牙印章之行為，自不足據以認定
      原告有何損壞原告所有之象牙印章之行為，原告此部分之
      主張，自不足採，原告以被告損壞其所有之象牙印章為由
      ，主張被告性情兇惡殘暴，視原告為寇仇、草芥，連原告
      所有之象牙印章，亦不放過云云，亦無足取。
    3.原告主張被告於前案判決確定以後，經常使用不堪入耳之
      言語，辱罵原告之事實，並未舉證以實其說，且兩造於前
      案判決確定以後，分居已有數年，彼此互不往來，為兩造
      所不爭執，被告豈有於前案判決確定以後，經常以不堪入
      耳之言語，辱罵原告之可能？原告此部分之主張，自難採
      信。其次，原告主張被告於95年4 月28日、96年8 月4日
      、96年9 月6日分別傳真編號1 傳真、編號2 傳真及編號3
      傳真至原告任職之公司之事實，為兩造所不爭執，復有編
      號1 傳真、編號2 傳真、編號3 傳真影本各1 份在卷足稽
      （參見本院卷第11頁至第16頁），固堪信實。然查，原告
      主張被告先於95年4 月28日傳真文件至原告任職之公司，
      意圖破壞原告之工作及名譽；再於96年8 月4 日傳真文件
      至原告任職之公司；復於96年9 月6 日傳真文件至原告任
      職之公司，意圖以此使原告喪失工作之事實，則為被告所
      否認，而以前揭情詞置辯。然查，編號1 傳真之內容，無
      非在陳述兩造間訴訟之經過、被告個人因雙方爭訟所受之
      心理創傷、原告經臺灣高雄地方法院檢察署檢察官傳喚2
      次未到，檢察官依法可以拘提、通緝，及希望原告對其提
      出之民事訴訟，能夠親自應訴，而非委任其父許濟彬處理
      ；編號2 傳真之內容，則係向原告敘述其個人於友人詢問
      時向友人陳述之言語、友人所述之內容、個人內心之感受
      ，及以雙方共同信仰之宗教語言，勸勉原告，此參之其內
      記載「我相信即便你們已離開神，天父仍給你機會，所以
      我還保留一個機會給你」等語自明；編號3 傳真之內容，
      則僅在表示其將於下個月前往上海，希望與原告見面，且
      不介意與原告通姦之對象及非婚生子女一同見面。雖被告
      傳真編號1 傳真、編號2 傳真、編號3 傳真至原告任職之
      公司，對於原告之名譽不免有所影響，然其意圖應分別僅
      在希望原告之上司能夠協助勸說原告親自出面處理家庭紛
      爭、冀望訴諸良心及宗教使兩造重修舊好、希望與原告相
      約見面，尚難據以認定被告有何意圖破壞原告工作或名譽
      、意圖使原告喪失工作之情事。原告此部分之主張，自不
      足採。
    4.原告主張被告於97年8 月12日寄發系爭電子郵件1 份予原
      告之事實，為兩造所不爭執，復有系爭電子郵件1 份在卷
      可按（參見本院卷第206 頁），堪認屬實。再原告另雖主
      張被告以系爭電子郵件詛咒原告，使原告受有心理壓力之
      事實。惟按，所謂詛咒乃以惡毒之言語，祈求鬼神降禍他
      人。觀諸系爭電子郵件記載之內容，核與一般聖經之講述
      者講述聖經中所謂不義之人之下場，藉以勸勉教友之情形
      ，並無不同，可知被告無非係以雙方共同信仰之聖經中之
      故事，勸勉原告，尚難認被告有何以系爭電子郵件詛咒原
      告，使原告受有心理壓力等情。原告此部分之主張，自無
      足取。
    5.原告主張被告疑似與他人從事性行為而患有性病，生活靡
      爛之事實，雖據其提出黃泌尿科皮膚科診所名片（下稱系
      爭名片）正、反影本1 份為證，惟為被告所否認，辯稱：
      被告係因原告之傳染而患有性病，原告乃持被告先前對其
      提出通姦告訴時提出之證物，誣指被告疑似與他人從事性
      行為而患有性病，生活靡爛等語。經查：
      (1)系爭名片正、反面影本1 份，僅能證明黃泌尿科皮膚科
        診所院長之姓名、診所之地址、營業項目及門診時間，
        至於被告是否因疑似與他人從事性行為而患有性病，生
        活靡爛，尚無從據以論斷。
      (2)卷附黃泌尿科皮膚科診所乙種診斷證明書影本之記載（
        參見本院卷第235 頁），充其量亦僅能證明被告於前案
        判決確定前，曾於93年7 月13日前往黃泌尿科皮膚科診
        所施行陰部尖龜濕疣電燒處置，並於93年7 月16日、19
        日、22日、26日及29日複診，而不能證明被告於前案判
        決確定後，疑似與他人從事性行為而患有性病，生活靡
        爛之事實。
      (3)另原告雖聲請本院向中央健康保險局高屏分局，函查被
        告於94年5 月10日以後向各大醫療院所就診之資料，用
        以證明被告與他人發生性行為。惟查，原告就其主張被
        告於94年5 月10日以後，與他人發生性行為之事實，並
        未提出合理懷疑之根據，原告此部分調查證據之聲請，
        無非係無合理懷疑根據之摸索證明，本院認應無調查之
        必要，爰不予調查。
      (4)從而，原告此部分之主張，亦無足取。
    6.原告主張兩造自前案判決確定之後，分居已有數年，彼此
      感情不睦，互不往來，且被告經常出國之事實，為被告於
      言詞辯論時所不爭執，堪認屬實。
    7.原告另雖主張：被告對於原告之履行同居義務訴訟，雖然
      勝訴，惟此乃被告欲取得對於原告主張離婚之理由，且被
      告於履行同居義務訴訟判決確定後，扣留原告國民身分證
      及其他物品未還，復告發原告及原告之父許濟彬涉有使公
      務員登載不實罪嫌，原告如何能履行同居義務，原告有不
      能同居之正當理由云云。惟查，被告於前案判決確定迄今
      ，均未對於原告提出離婚訴訟，如原告主張被告對於原告
      之履行同居義務訴訟，乃被告欲取得對於原告主張離婚之
      理由等語屬實，被告豈有於訴請原告履行同居義務之判決
      確定以後，長達數年仍未對於原告提出離婚訴訟之可能？
      原告主張：被告對於原告之履行同居義務訴訟，雖然勝訴
      ，惟此乃被告欲取得對於原告主張離婚之理由云云，自不
      足採；其次，被告於前案審理中即已表示原告之國民身分
      證及其他物品，均在家中，並未扣留，原告可自行回家拿
      取，如原告於上開履行同居義務訴訟判決確定之後，確實
      依照判決之內容履行同居義務，自可於回家履行同居義務
      之際，一併拿取國民身分證，而無另行向戶政機關申請補
      發國民身分證之必要；被告亦無因其另向戶政機關申請補
      發國民身分證，而告發原告及原告之父許濟彬涉有使公務
      員登載不實罪嫌之可能。原告以被告告發其及其父許濟彬
      涉有使公務員登載不實罪嫌，據以主張其於被告告發其及
      其父許濟彬涉有使公務員登載不實罪嫌以前，有不能同居
      之正當理由，自不足採。次按，所謂不能同居之正當理由
      ，乃指夫妻有不堪同居或不宜同居之事由，或依其情形要
      求夫妻同居為不合理而言。本件被告告發原告及原告之父
      許濟彬涉有使公務員登載不實罪嫌，雖有傷夫妻之感情，
      惟尚難認有何不堪同居或不宜同居之事由，又被告之告發
      既起因原告未依上開履行同居義務訴訟判決之內容履行同
      居義務，及原告及原告之父許濟彬之行為，涉有犯罪嫌疑
      所致，亦難謂依其情形要求原告同居為不合理。原告以被
      告告發其及其父許濟彬涉有使公務員登載不實罪嫌，據以
      主張其於被告告發其及其父許濟彬涉有使公務員登載不實
      罪嫌以後，有不能同居之正當理由，亦無足取。
    8.綜上所陳，原告主張被告於95年間，向臺灣高雄地方法院
      檢察署告發原告及原告之父許濟彬涉有使公務員登載不實
      罪嫌、被告懷疑原告外遇，於95年間，再度對於原告提出
      通姦告訴、於95年4 月28日、96年8 月4 日、96年9 月6
      日分別傳真編號1 傳真、編號2 傳真及編號3 傳真至原告
      任職之公司、於97年8 月12日寄發系爭電子郵件予原告，
      及兩造自前案判決確定之後，分居已有數年，彼此感情不
      睦，互不往來，且被告經常出國之事實，應堪信為實在；
      原告其餘部分之主張，則無足取。
  (二)原告本於民法第1052條第2 項之規定，訴請本院判決准其與
    被告離婚，有無理由？
    1.按有民法第1052條第1 項以外之重大事由，難以維持婚姻
      者，夫妻一方得請求離婚；但其事由應由夫妻一方負責者
      ，僅他方得請求離婚，此觀之民法第1052條第2 項之規定
      自明。又所謂有民法第1052條第1 項以外之重大事由，難
      以維持婚姻者，係以婚姻是否已生破綻而無回復之希望為
      其判斷之標準。而婚姻是否已生破綻無回復之希望，則應
      依客觀之標準，即難以維持婚姻之事實，是否已達於倘處
      於同一境況，任何人均將喪失維持婚姻之意願而定（最高
      法院95年度臺上字第2524號判決意旨參照）。次按，夫妻
      有民法第1052條第1 項所定各款情形以外之重大事由，難
      以維持婚姻者，雙方固均得據以請求離婚，惟同條第2 項
      但書既規定，難以維持婚姻之重大事由應由夫妻之一方負
      責者，僅他方得請求離婚，則於難以維持婚姻之重大事由
      ，夫妻雙方均須負責時，自應比較衡量雙方之有責程度後
      ，僅責任較輕之一方，得向責任較重之他方請求離婚；如
      有責程度相同時，雙方即均得請求離婚，始符公平之旨（
      最高法院95年度臺上字第1026號判決足參）。
    2.再按，婚姻係以夫妻之共同生活為目的，配偶應互相協力
      保持其共同生活之圓滿、安全及幸福，因而夫妻應互相尊
      重以增進情感之和諧。夫妻之一方因偶而勃谿或嫉惡如仇
      ，對於他方或他方之親屬，提出告發或告訴，原非罕見；
      因懷疑他方外遇而對於他方提出通姦告訴者，所在多有；
      夫妻於失和之際，在鄰居、親友或他方之同事面前，指摘
      對方之言行，以致影響他方之名譽者，亦非少見；夫妻如
      何共同面對前開情形，適足以彰顯夫妻間互愛、互敬、互
      諒之珍貴情操，與彼此扶持、患難與共之感情，尚難僅以
      夫妻之一方對於他方或他方之親屬，提出告發或告訴、因
      懷疑他方外遇而對於他方提出通姦之告訴，或夫妻失和之
      際，偶有影響他方名譽之言行，即認任何夫妻處於同一境
      況，均將喪失維持婚姻之意願，而有難以維持婚姻之重大
      事由存在。另夫妻之一方於與他方相處不睦時，以共同信
      仰宗教之經文內容，勸勉他方者，其目的無非在勉勵他方
      從事合於經文之行為，藉以維護婚姻之和諧幸福，自非難
      以維持婚姻之重大事由。又配偶之一方因工作、探親或旅
      遊而經常出國者，原非少見，亦不能以配偶之一方經常出
      國，即謂任何夫妻處於同一境況，均將喪失維持婚姻之意
      願，而有難以維持婚姻之重大事由存在。
    3.查，被告雖於95年間，向臺灣高雄地方法院檢察署告發原
      告及原告之父許濟彬涉有使公務員登載不實罪嫌；且懷疑
      原告外遇，於95年間再度對於原告提出通姦告訴；並於95
      年4 月28日、96年8 月4 日、96年9 月6日分別傳真編號1
      傳真、編號2 傳真及編號3 傳真至原告任職之公司，及於
      97年8 月12日，寄發系爭電子郵件予原告，且經常出國，
      惟揆之前揭說明，均難認兩造間已有難以維持婚姻之重大
      事由存在。然而，兩造自前案判決確定後，分居已有數年
      ，彼此感情不睦，互不往來，已如前述，足認兩造夫妻間
      互愛、互敬、互諒之珍貴情操與彼此扶持、患難與共之感
      情業已蕩然無存，堪認任何夫妻處於同一境況，均將喪失
      維持婚姻之意願，兩造婚姻所生之破綻應無回復希望，兩
      造間顯有難以維持婚姻之重大事由存在；惟該重大事由，
      乃因原告於本院在94年5 月9 日以前案判決原告之訴駁回
      、原告應與被告同居，該判決於94年6 月3 日確定之後，
      原告仍不願與被告同居，以維護婚姻之和諧幸福所致，應
      可歸責於原告。從而，揆之前揭說明，原告依民法第1052
      條第2 項，訴請本院准其與被告離婚，即屬無據。
七、綜上所陳，本件原告依民法第1052條第2 項，訴請本院准其
    與被告離婚，為無理由，應予駁回。
八、本件事證已臻明確，兩造其餘攻擊防禦方法，經本院審酌後
    ，認與判決之結果不生影響，無一一論述必要，附此敘明。
九、據上論結，本件原告之訴為無理由，依民事訴訟法第78條，
    判決如主文。
中    華    民    國    98    年    5     月    27    日
                      家事法庭  法  官  郭慧珊
                                法  官  邱泰錄
                                法  官  伍逸康
如不服本判決，應於送達後20日內，向本院提出上訴狀並表明上
訴理由，如於本判決宣示後送達前提起上訴者，應於判決送達後
10日內補提上訴理由書（須附繕本）
正本係照原本作成。
中    華    民    國    98    年    5     月    27    日
                                書記官  曾小玲


司法院資訊處製作；財團法人民間司法改革基金會備份。
